臺灣臺南地方法院民事判決　　　　　　　100年度訴字第468號
原　　　告　許志安
兼上一人之
訴訟代理人　許嘉玲
被　　　告　新生資產管理股份有限公司
法定代理人　陳清祥
訴訟代理人　王寵蕙
上列當事人間第三人異議之訴事件，經本院於民國100年6月8日
言詞辯論終結，判決如下：
    主  文
本院中華民國九十九年度司執字第九六五八二號給付借款強制執
行事件，就原告所有如附表所示動產所為之強制執行程序，應予
撤銷。
訴訟費用新臺幣伍仟陸佰貳拾元由被告負擔。
    事實及理由
一、原告起訴主張如下：
  (一)緣被告對訴外人鄭惠麗、許明根之財產聲請強制執行，經鈞
    院以99年度司執字第96582號給付借款強制執行事件受理，
    並於民國100年2月23日在原告許嘉玲所有坐落台南市○○區
    ○○路2段393號11樓之1住處查封如附表所示動產共13件。
    惟該13件動產並非債務人鄭惠麗所有，乃分屬原告二人所有
    之物品。
  (二)臺南市○○區○○路2段393號11樓之1房屋，係原告許嘉玲
    所有，原告許嘉玲因89年間父親許明根生意失敗，常有債權
    人上門催討債務，致原告及弟妹生活飽受干擾，原告許嘉玲
    乃以貸款方式購買上開公寓房屋，並與弟即被告許志安、妹
    許雅玲一同居住，後來母親鄭惠麗因原來居住房屋遭法院查
    封拍賣無處居住，而搬來同住，但母親鄭惠麗除衣物外別無
    他物。鈞院所查封如附表編號1、2、3、6、8、9、10、11、
     12、13之冷氣機、電視機、音響、洗衣機等物品，係一般
    居家所需用品，均係原告許嘉玲購屋後所購置。另編號4號
    、5之電腦及事務機，則為原告許志安自行購買，母親鄭惠
    麗不懂電腦，不會購置該等物品。又編號7之木裝畫是祖父
    遺留給原告許志安之物，因查封物品全非債務人鄭惠麗之財
    產，乃均係原告二人之財產。為此，依據強制執行法第15條
    前段規定，提出第三人異議之訴。
  (三)聲明請求判決：
   1.本院99年度司執字第96582號給付借款強制執行事件，就原
     告許志安所有如附表編號4號，5號及7號動產所為強制執行
     程序應予撤銷。
   2.上項強制執行事件就原告許嘉玲所有如附表編號1、2、3、
     6、8、9、10、11、12、13動產所為強制執行程序應予撤銷
        。
二、被告答辯如下：
  (一)按實務上在查封動產時，債權人須提出債務人之戶籍謄本，
    因我國強制執行程序係採「權利外觀調查原則」，故債務人
    為查封動產所在地之戶長時，屋內之動產依民法第801、948
    條第1項前段規定，即受占有保護，並應認定為占有人所有
    。是以被告於強制執行程序中已提出訴外人鄭惠麗居住於該
    址，且為戶長之證明文件予鈞院民事執行處，故原告之查封
    行為當然適法。
  (二)次按，就所查封之動產，被告就原告之主張，答辯如下：
   1.編號1至3（SHARP液晶電視、JVC音響組以及大同DVD）:原
     告許嘉玲稱該物件係伊於96年間於壕昌電器行購得，惟發
     票已遺失，原告就此並無提出相關證明文件，按「權利外
     觀調查原則」，原告既無法證明確實為伊所有，則推定為
     訴外人戶長鄭惠麗所有。
   2.編號4、5（電腦組及事務機）：原告許志安稱該物件係伊
     於96年間於昱廷資訊購買，並檢附出貨單。惟出貨單上並
     無清楚載明每項商品之單價，依照一般交易習慣，購買商
     品應均會載明每項商品之價格，供消費者參酌；再者，購
     買電腦周邊產品店家必會附上收據，不會僅以乙紙出貨單
     即證明商品確係由何人購買，是以就出貨單之證據力，懇
     請鈞院斟酌。
   3.編號6（古董玉）：原告許嘉玲稱伊於94年於大陸地區購得
     ，並提出收據，然觀之收據並無清楚載明購買人為何人，
     且玉件樣式究竟為何亦未載明。又該收據為大陸地區所開
     立之證明，然收據上僅有一收據專用章，並無其他店主相
     關人員簽章證明，以及店家設立地址，故實無法證明上開
     物件確實為原告所購。
   4.編號7至9、12、13（畫等五項物件）：該屋所有權人許嘉
     玲，登記所有權89年9月18日，就該五項物品，原告稱均為
     親戚所贈與，惟於常理上於新屋落成時贈送東西並不會特
     別指名予特定人，然訴外人鄭惠麗既為上開不動產之戶長
     ，故屋內之動產依民法第801、948條第1項前段之規定，為
     戶長鄭惠麗所有。
   5.編號10、11（國際牌洗衣機及大同冰箱）：原告許嘉玲主
     張該兩項物件係伊分別於94年及89年購買，並提出商品保
     證書，惟商品保證書僅得代表製造業者保證該商品之瑕疵
     擔保責任，是單就保證書並無法證明該商品確實為伊所購
     。
  (三)末按，訴外人鄭惠麗於89年10月即遷入台南市○○區○○路
    二段393號11樓之1，且為該址戶長，長達十餘年居往於此，
    且從未遷出該址，就常理而言，應表示該住所內之物品皆屬
    伊所有。
  (四)綜上，聲明請求判決駁回原告之訴。
三、得心證理由：
  (一)經查，原告主張被告聲請本院99年度司執字第96582號給付
    借款強制執行事件，於100年2月23日在原告許嘉玲所有坐落
    台南市○○區○○路2段393號11樓之1住處查封如附表所示
    動產共13件，其中編號4號、5號、7號之物品為原告許志安
    所有，編號1、2、3、6、8、9、10、11、12、13之物品為原
    告許嘉玲所有，均非債務人鄭惠麗所有物等情，業據其提出
    出貨單、收據、護照資料及旅遊照片、商品保證書、購買證
    明等為證，被告初雖具狀以前揭答辯陳詞爭執否認，然編號
    4號、5號、7號之物品為原告許志安所有，另編號1、2、3、
    8、9、12、13之物品為原告許嘉玲所有之事實，已據被告訴
    訟代理人嗣於本院100年6月8日審理時陳明不再爭執之意（
    見本院卷第58-59頁），故此部分物品分屬原告二人所有，
    應堪認定。此外，另參核上開查封處所之房屋為原告許嘉玲
    所有，此亦有原告提出之建物登記謄本可證（卷第61 頁）
    ，而原告陳稱查封時，編號6之古董玉係擺放在飯廳公共空
    間，編號10、11之洗衣機、冰箱則分別放置在陽台、廚房使
    用之共用物品等情，復為被告所不爭執，是以該等物品之共
    用性質及擺設處所，顯難認定為債務人鄭惠麗私人物品或專
    用物，又債務人鄭惠麗於查封時復未在場確認為其所有物，
    其雖同住其內並為戶籍上之戶長，然尚不能據此推定屋內所
    有物品即均為債務人鄭惠麗所有。本院審酌原告許嘉玲既為
    上開查封處所之屋主，並已提出上開物品購買收據及保證書
    等證明，其主張為編號6、10、11物品之所有權人，亦堪信
    為真實。
  (二)按第三人就執行標的物有足以排除強制執行之權利者，得於
    強制執行程序終結前，向執行法院對債權人提起異議之訴。
    如債務人亦否認其權利時，並得以債務人為被告，強制執行
    法第15條定有明文。又強制執行法第15條所謂就執行標的物
    有足以排除強制執行之權利者，係指對於執行標的物有所有
    權、典權、留置權、質權存在情形之一者而言（最高法院68
    年台上字第3190號判例意旨參照）。據此，本院99年度司執
    字第96582號給付借款強制執行事件查封如附表所示之動產
    ，既分屬原告二人之所有物，並非該案之執行債務人鄭惠麗
    或許明根之財產，則原告於強制執行程序終結前，依強制執
    行法第15條規定，請求撤銷對上開動產所為之強制執行程序
    ，即有理由，應予准許。
四、末按訴訟費用，由敗訴之當事人負擔；法院為終局判決時，
    應依職權為訴訟費用之裁判，民事訴訟法第78條及第87 條
    第1項分別定有明文。經核本件第一審訴訟費用額確定為新
    臺幣5,620元，應由敗訴之被告負擔，爰併依職權確定之。
五、據上論結，本件原告之訴為有理由，依民事訴訟法第78條、
    第87條第1項，判決如主文。
中    華    民    國  100    年     6    月    30    日
                       民事第三庭  法  官  陳淑卿
上為正本係照原本作成。
如不服本判決，應於送達後20日內，向本院提出上訴狀並表明上
訴理由，如於本判決宣示後送達前提起上訴者，應於判決送達後
20日內補提上訴理由書（須附繕本）。如委任律師提起上訴者，
應一併繳納上訴審裁判費。
中    華    民    國  100    年     6    月    30    日
                                    書記官 吳幸芳